【裁判字號】    99,易,419
【裁判日期】    990412
【裁判案由】    竊盜
【裁判全文】
臺灣高雄地方法院刑事判決               99年度易字第419號
公  訴  人  臺灣高雄地方法院檢察署檢察官
被      告  丙○○
            甲○○
上列被告因竊盜案件，經檢察官提起公訴（98年度偵字第19970
號），被告於本院審判程序進行中，就被訴事實為有罪之陳述，
經本院告知簡式審判程序意旨，並聽取檢察官及被告之意見後，
裁定進行簡式審判程序審理，本院判決如下：
    主  文
丙○○犯刑法第三百二十一條第一項第一、三、四款之竊盜罪，
累犯，處有期徒刑拾月。未扣案之破壞剪壹支沒收。
甲○○犯刑法第三百二十一條第一項第一、三、四款之竊盜罪，
累犯，處有期徒刑柒月。未扣案之破壞剪壹支沒收。
    事  實
一、丙○○前因違反麻醉藥品管理條例及肅清煙毒條例等案件，
    經本院分別以85年度訴字第3449號、86年度訴字第686 號，
    分別判處有期徒刑3 年、3 年5 月確定，經定應執行刑有期
    徒刑6 年5 月，並與他罪接續執行，於90年6 月4 日縮短刑
    期假釋出監，嗣經撤銷假釋，執行殘刑，再經裁定減刑及定
    應執行刑，於96年7 月16日減刑後縮刑期滿執行完畢。甲○○前因詐欺案件，經本院95年度簡字第5289號判處有期徒刑
    5 月確定，於96年9 月5 日執行完畢。
二、詎料丙○○、甲○○均不知悔改，與丁○○（另行通緝）共
    同基於意圖為自己不法之所有而竊取他人財物之犯意聯絡，
    於98年4 月13日凌晨3 時31分許，行經高雄市鹽埕區○○○
    路16號大樓處，見該大樓地下室置放腳踏車乙輛，且大樓之
    大門未鎖，3 人遂臨時起意結夥，由丁○○推開該大樓之大
    門，留在該大樓樓梯間把風，甲○○則於大樓外把風，由丙○○攜帶質地堅硬、鋒口銳利，客觀上對於一般人之生命、
    身體具有危險性之破壞剪1 支，進入屬於住宅之該大樓之地
    下室內，竊取乙○○所有置放該處並未上鎖價值約新臺幣（
    下同）8,800 元之SEVEN 腳踏車。得手後，由丙○○將竊得
    腳踏車騎往某處變賣。
三、案經乙○○訴由高雄市政府警察局鹽埕分局移送臺灣高雄地
    方法院檢察署檢察官偵查起訴。
    理  由
一、本件被告丙○○、甲○○所犯係死刑、無期徒刑、最輕本刑
    為3 年以上有期徒刑以外之罪，其於準備程序中就被訴事實
    為有罪之陳述，經本院告知簡式審判程序之旨，並聽取公訴
    人、被告之意見後，認為適宜進行簡式審判程序，依刑事訴
    訟法第273 條之1 第1 項規定，裁定進行簡式審判程序，故
    本件依照刑事訴訟法第273 條之2 ，其證據調查，不受第15
    9 條第1 項、第161 條之2 、第161 條之3 、第163 條之1
    及第164 條至第170 條規定之限制，合先敘明。
二、經查：
  (一)上開事實，業據被告丙○○、甲○○於本院審理時坦承不諱
    ，並經證人乙○○於警詢中供述及本院審理中具結證述明確
    ，核與證人即共同被告丁○○於警詢、偵查中供述及偵查中
    具結證述之情節相符，並有共同被告丁○○指認犯罪嫌疑人
    紀錄表2 紙、案發地點之監視錄影器拍錄之翻拍畫面11張、
    現場蒐證照片9 張等件在卷可參，被告2 人之自白與事實相
    符，堪可採為認定犯罪事實之依據。
  (二)證人即共同被告丁○○雖於警詢中供稱：案發當時係由伊持
    開鎖工具開啟大門後，由被告丙○○、甲○○共同進入行竊
    ，惟於偵查中則供述及具結證稱：當天行經案發地點因為門
    沒鎖，所以臨時起意，由伊推開門後，伊在大樓樓梯把風，
    被告甲○○在外面把風，由被告丙○○進入地下室行竊等語
    （98年度偵字第19970 號卷第50、51、71頁），本院審酌共
    同被告丁○○於偵查中經過檢察官反覆仔細之詢問，且於訊
    問共同被告丁○○時還提訊被告丙○○到場表示意見及發問
    ，程序較為審慎嚴謹，是應以共同被告丁○○於偵查中供、
    證述之情節較為可採，且本案卷內並無上開大樓之門鎖遭破
    壞之事證，是認當時應係共同被告丁○○見大門沒鎖逕行推
    開後，由被告丙○○進入地下室行竊，公訴意旨認共同被告
    丁○○以鑰匙破壞大樓門鎖而進入乙節，應由本院予以更正
    。又共同被告丁○○雖於警詢、偵查中均供、證稱上開腳踏
    車係由被告丙○○攜帶破壞剪進入剪斷腳踏車之鋼索云云，
    但證人乙○○於本院審理時則證稱：不確定上開腳踏車有確
    實上鎖（本院卷第55頁），且共同被告丁○○均供、證稱：
    當時係伊在樓梯把風由被告丙○○進入地下室，共同被告丁○○既然沒有進入地下室，是否可以全然目睹行竊過程即非
    無疑，依罪疑為輕之法理，本案可認定者應為被告丙○○攜
    帶破壞剪進入地下室，至於被告丙○○是否有以破壞剪剪斷
    腳踏車之鋼索，因有可疑，故應為有利被告丙○○之認定，
    是尚難認被告丙○○確實有以破壞剪剪斷上開腳踏車之鋼索
    。
  (三)又按刑法第321 條第1 項第1 款之夜間侵入住宅竊盜罪，其
    所謂「住宅」，乃指人類日常居住之場所而言，公寓亦屬之
    。至公寓樓下之「樓梯間」，雖僅供各住戶出入通行，然就
    公寓之整體而言，該樓梯間為該公寓之一部分，而與該公寓
    有密切不可分之關係，故於夜間侵入公寓樓下之樓梯間竊盜
    ，難謂無同時妨害居住安全之情形，自應成立刑法第321 條
    第1 項第1 款於夜間侵入住宅竊盜罪，最高法院76年台上字
    第2972號判例著有意旨可資參照。本案被告丙○○所進入之
    大樓為供民眾日常居住之場所，而地下室與大樓使用同一出
    入口，結構上與大樓密不可分，且屬於大樓住戶日常居住使
    用之範圍，被告丙○○於夜間侵入自難謂無妨害居住安全，
    參酌上揭最高法院判例意旨，被告丙○○所為與夜間侵入住
    宅竊盜之要件相當。又本案破壞剪雖未扣案，但破壞剪係一
    般日常用以剪斷鋼索之類硬物之工具，堪信材質堅硬且有銳
    利之鋒口，客觀上對一般人之生命、身體自會產生一定之威
    脅及危險，故該未扣案之破壞剪係兇器乙節，亦堪認定。
  (四)綜上所述，本案被告2 人與共同被告丁○○結夥三人、攜帶
    兇器、夜間侵入住宅竊盜之行為，事證明確，被告2 人犯行
    洵堪認定，應予依法論科。
三、核被告2 人所為均係犯刑法第321 條第1 項第1 、3 、4 款
    之加重竊盜罪。被告丙○○、甲○○與丁○○間，就上開加
    重竊盜罪間，有犯意聯絡及行為分擔，為共同正犯，惟結夥
    3 人竊盜本質即為共同犯罪，故主文不贅諭知共同。被告丙○○前因違反麻醉藥品管理條例及肅清煙毒條例等案件，經
    本院分別以85年度訴字第3449號、86年度訴字第686 號，各
    判處有期徒刑3 年、3 年5 月確定，經定應執行刑有期徒刑
    6 年5 月，並與他罪接續執行，於90年6 月4 日縮短刑期假
    釋出監，嗣經撤銷假釋，執行殘刑，再經裁定減刑及定應執
    行刑，於96年7 月16日減刑後縮刑期滿執行完畢；被告甲○○前因詐欺案件，經本院95年度簡字第5289號判處有期徒刑
    5 月確定，於96年9 月5 日執行完畢，有台灣高雄地方法院
    檢察署刑案資料查註紀錄表及台灣高等法院被告前案紀錄表
    可按，其等於有期徒刑執行完畢後5 年以內故意再犯本件有
    期徒刑以上之罪，均為累犯，各應依刑法第47條第1 項規定
    加重其刑。爰審酌被告2 人年輕力壯，不思以己力獲取生活
    所需，見上揭腳踏車無人看管，即任意竊取他人財物，且係
    結夥三人於夜間攜帶兇器進入住宅，對社會治安及他人居住
    安全之影響非輕，法紀觀念薄弱，實屬不該，惟念其等犯後
    均坦承犯行，態度良好，被告甲○○僅在外把風並無分得財
    物及其等犯罪動機、手段、目的及所竊取財物之價值等一切
    情狀，分別量處如主文所示之刑。又被告丙○○所有，行竊
    時所攜帶預備用以剪斷鋼索之破壞剪1 支，雖未扣案，但既
    無證據證明業已滅失，爰依共犯責任共同原則及刑法第38條
    第1 項第2 款之規定，併予宣告沒收。
據上論斷，應依刑事訴訟法第299 條第1 項前段、第273 條之1
第1 項，刑法第321 條第1 項第1 、3 、4 款、第28條、第47條
第1 項、第38條第1 項第2 款，判決如主文。
本案經檢察官陳俊秀到庭執行職務。
中    華    民    國    99    年    4     月    12    日
                  刑事第十九庭  法  官  黃宣撫
以上正本證明與原本無異。
如不服本判決應於收受送達後10日內向本院提出上訴書狀，並應
敘述具體理由；如未敘述上訴理由者，應於上訴期間屆滿後20日
內向本院補提理由書（均須按他造當事人之人數附繕本）「切勿
逕送上級法院」。
中    華    民    國    99    年    4     月    12    日
                                書記官  林姵妤
附錄本判決論罪科刑法條：
中華民國刑法第321條
（加重竊盜罪）
犯竊盜罪而有左列情形之一者，處6 月以上、5 年以下有期徒刑
：
一、於夜間侵入住宅或有人居住之建築物、船艦或隱匿其內而犯
    之者。
二、毀越門扇、牆垣或其他安全設備而犯之者。
三、攜帶兇器而犯之者。
四、結夥三人以上而犯之者。
五、乘火災、水災或其他災害之際而犯之者。
六、在車站或埠頭而犯之者。
前項之未遂犯罰之。

司法院資訊處製作；財團法人民間司法改革基金會備份。
